臺灣高等法院臺南分院刑事裁定
110年度毒抗字第947號
抗  告  人  鄭靖洳

上列抗告人因強制戒治案件（臺灣臺南地方檢察署109年度毒偵
字第1504號、110年度毒偵字第416號、110年度聲戒字第130號）
，不服臺灣臺南地方法院中華民國110年11月9日110年度毒聲字
第1107號裁定，提起抗告，本院裁定如下：
    主  文
抗告駁回。
    理  由
一、抗告意旨略以：關於有無繼續施用傾向之判斷標準，法務部
    業已修正有無繼續施用毒品傾向評估標準紀錄表，及有無繼
    續施用毒品傾向評估標準說明手冊，其中毒品犯罪相關司法
    紀錄及其他犯罪紀錄評估項目，已改為總分上限計算方式，
    總之前科紀錄與有無繼續施用毒品傾向無關聯性，以此為判
    定有無繼續施用之傾向，顯有擅斷或濫權，明顯不當，最高
    法院大法庭以此變更修正，於民國000年0月00日生效，依刑
    法第2條第3項規定，法律變更不施以保安處分之執行時，檢
    察官應本於職權為對抗告人利益之處分。有無繼續施用毒品
    傾向評估標準修正後，依新標準評估無繼續施用之傾向者，
    應依刑法第2條第3項所稱，法律有變更，不施以保安處分，
    免其執行刑，檢察官應停止執行，釋放抗告人等語。
二、本件抗告人係對原審法院所為令入戒治處所強制戒治裁定提
    起抗告，並非對檢察官執行指揮聲明異議，有查詢簡答表附
    卷可參，合先敘明。
三、觀察、勒戒後，檢察官或少年法院（地方法院少年法庭）依
    據勒戒處所之陳報，認受觀察、勒戒人無繼續施用毒品傾向
    者，應即釋放，並為不起訴之處分或不付審理之裁定；認受
    觀察、勒戒人有繼續施用毒品傾向者，檢察官應聲請法院裁
    定或由少年法院（地方法院少年法庭）裁定令入戒治處所強
    制戒治，其期間為6個月以上，至無繼續強制戒治之必要為
    止，但最長不得逾1年，毒品危害防制條例第20條第2項定有
    明文。勒戒處所應注意觀察受觀察、勒戒人在所情形，經醫
    師研判其有或無繼續施用毒品傾向後，至遲應於觀察、勒戒
    期滿之15日前，陳報該管檢察官或少年法院（庭），觀察勒
    戒處分執行條例第8條第1項亦定有明文。依據上開規定，受
    觀察、勒戒人有無繼續施用毒品之傾向，係由醫師研判。而
    關於有無繼續施用毒品傾向之評估標準，法務部已於110年3
    月26日以法矯字第11006001760號函修正頒布「有無繼續施
    用毒品傾向評估標準紀錄表」、「有無繼續施用毒品傾向評
    估標準評分說明手冊」，經查：　　
㈠、抗告人合於毒品危害防制條例第20條第1項、第3項所規定，3
    年後再犯應再予觀察、勒戒要件，有臺灣高等法院被告前案
    紀錄表可查，而109年1月15日修正公布、同年7月15日施行
    之毒品危害防制條例第20條第3項規定，犯第10條之罪於觀
    察、勒戒或強制戒治執行完畢釋放後，3年後再犯第10條之
    罪者，適用本條前2項之規定。上開所謂「3年後再犯」，只
    要本次再犯（不論修正施行前、後）距最近1次觀察、勒戒
    或強制戒治執行完畢釋放，已逾3年者，即該當之，不因其
    間有無犯第10條之罪經起訴、判刑或執行而受影響，為最高
    法院大法庭109年度台上大字第3826號裁定闡述明確，本件
    抗告人雖曾經執行觀察、勒戒，嗣並因施用毒品案件經判刑
    確定並執行完畢，然因上開觀察勒戒執行完畢日期距離本次
    再犯已達3年以上，自仍有毒品危害防制條例第20條第1項、
    第3項規定之適用。
㈡、抗告人經法務部○○○○○○○○○○附設觀察勒戒所評估後，認為有
    繼續施用之傾向，此為抗告人之有無繼續施用毒品傾向證明
    書及評估標準紀錄表所載明，上開評估方式乃依據法務部於
    110年3月26日以法矯字第11006001760號函所修正頒布之「
    有無繼續施用毒品傾向評估標準紀錄表」、「有無繼續施用
    毒品傾向評估標準評分說明手冊」，其內容略以：前科紀錄
    行為共計17分（分別為毒品犯罪相關司法紀錄：上限10分；
    首次毒品犯罪年齡21-30歲：5分；其他犯罪相關紀錄：2分
    ）、臨床評估共計48分（分別為多重毒品濫用：海洛因及安
    非他命等，10分；合法物質濫用：菸、酒，4分；注射使用
    ：10分；使用年數超過1年：10分；精神疾病共病：10分；
    臨床綜合評估：中度，4分），社會穩定度為7分（兼職工作
    ，粗工：2分；入所後無家人探視：5分），以上合計為72分
    ，應評估為有繼續施用毒品之傾向，核其上開內容，並無違
    反卷內證據資料之處。其中抗告人所爭執之毒品犯罪相關紀
    錄，1筆為5分，以10分為上限，抗告人毒品犯罪相關紀錄超
    過2筆以上（臺灣臺南地方法院109年度簡字第340號、109年
    度訴字第511號），其他犯罪紀錄1筆則為臺灣臺東地方法院
    109年度簡字第42號竊盜案件，其餘各項評估標準，亦與卷
    證資料並無不符，至於臨床評估、社會穩定度等評估事項，
    因強制戒治屬於治療性質之保安處分，目的重在治療而非處
    罰，因而關於是否有繼續施用之傾向，並非單以犯罪前科紀
    錄為衡定標準，仍應參酌醫療專業人員之評估意見，此所以
    觀察勒戒處分執行條例第8條第1項規定，應由醫師研判有無
    繼續施用毒品傾向，再由檢察官聲請法院裁定強制戒治，本
    件既經醫師綜合被吿前科紀錄與行為表現、臨床評估等因素
    ，認為被告有繼續施用之傾向，自應予以尊重。
㈢、至於抗告人引用刑法第2條第3項規定：處罰或保安處分之裁
    判確定後，未執行或執行未完畢，而法律有變更，不處罰其
    行為或不施以保安處分者，免其刑或保安處分之執行。然本
    件無法律變更導致不施以保安處分之情況，且所稱重新評估
    部分，因本件評估時間已在法務部於110年3月26日以法矯字
    第11006001760號函修正頒布「有無繼續施用毒品傾向評估
    標準紀錄表」、「有無繼續施用毒品傾向評估標準評分說明
    手冊」之後，已適用修正後之評估表準，亦無何重新評估之
    可言，是此部分抗告意旨，尚有誤解。
四、綜上，本件已適用110年3月26日修正頒布之「有無繼續施用
    毒品傾向評估標準紀錄表」、「有無繼續施用毒品傾向評估
    標準評分說明手冊」進行評估，原裁定參酌評估意見後，依
    毒品危害防制條例第20條第2項後段、第3項規定，裁定令抗
    告人入戒治處所強制戒治，期間為6個月以上，至無繼續強
    制戒治之必要為止，最長不得逾1年，核無違誤，抗告人之
    抗告為無理由，應予駁回。
五、應適用之法律：刑事訴訟法第412條。　
中　　華　　民　　國　　110 　年　　12　　月　　14　　日
                  刑事第一庭    審判長法  官　楊清安
                                      法  官　陳顯榮
                                      法　官  蕭于哲
以上正本證明與原本無異。
不得再抗告。
　　　　　                            書記官　徐振玉
中　　華　　民　　國　　110 　年　　12　　月　　14　　日